臺灣高雄地方法院刑事判決　　　　　　　100年度交易字第1號
公　訴　人　臺灣高雄地方法院檢察署檢察官
被　　　告　邱啟清
選任辯護人　王銘鈺律師
　　　　　　林伯祥律師
上列被告因業務過失傷害案件，經檢察官提起公訴（98年度偵字
第37303 號），本院判決如下：
    主  文
邱啟清犯業務過失傷害致人重傷罪，處有期徒刑陸月，如易科罰
金，以新臺幣壹仟元折算壹日。
    事  實
一、邱啟清原係新竹市警察局第二分局東勢派出所警員（現服務
    於臺中縣政府警察局交通大隊清水小隊），平日須駕駛警車
    執行勤務，為其基於擔任警員工作之職務所生繼續反覆執行
    ，俾完成其主要業務所附隨之輔助事務，為從事駕駛業務之
    人。邱啟清於民國98年7 月27日7 時許，由其駕駛車牌號碼
    0493-PM 號警備車與員警洪政益執行巡邏職務時，因接獲勤
    務中心通報轄區內有發生意外死亡案件並指示邱啟清、洪政
    益趕往處理，邱啟清即開啟警車之車頂警示燈，並沿新竹市
    ○○○路由東往西方向行駛，於該日7 時38分許行至該路段
    與東園街交岔路口欲右轉時，本應注意轉彎車應讓直行車先
    行，而依當時晴天、日間自然光線、道路無障礙物、視距良
    好，客觀上並無不能注意之情事，竟疏未注意讓直行車先行
    ，即貿然右轉，適時有張王騰騎乘車牌號碼888-GFX 號普通
    重型機車，沿同路同向行駛於警車右後方並欲直行通過該交
    岔口，亦未注意車前狀況而煞車不及，邱啟清駕駛之警車右
    側車身與張王騰騎乘機車之前車頭因而發生撞擊，致張王騰
    人車倒地，並受有第6 及第7 節胸椎爆裂性骨折併脊椎受損
    及雙下肢完全癱瘓之重傷害。邱啟清於本件肇事後，經新竹
    市政府警察局交通隊前往現場處理時在場，當場承認為肇事
    人而自首，而悉上情。
二、案經張王騰訴由臺灣高雄地方法院檢察署檢察官偵查起訴。
    理  由
一、證據能力部分
  (一)證人即告訴人張王騰刑事告訴狀之證據能力：
    按被告以外之人於審判外之書面陳述，除法律有規定者外，
    不得作為證據，刑事訴訟法第159 條第1 項定有明文。查證
    人即告訴人張王騰刑事告訴狀為被告邱啟清以外之人於審判
    外之書面陳述，復經被告爭執該陳述之證據能力，亦無刑事
    訴訟法第159 條之2 、同法第159 條之3 得為證據之例外情
    形，依上揭刑事訴訟法第159 條第1 項之規定，對被告無證
    據能力。
  (二)告訴代理人張世淵於偵查時之陳述：
    次按同法第159條之1第2項規定，被告以外之人於偵查中向
    檢察官所為之陳述，除顯有不可信之情況者外，得為證據，
    乃因檢察官依法有訊問被告、證人及鑑定人之權，證人、鑑
    定人且須「具結」，而檢察官向被告以外之人所取得之陳述
    ，原則上均能遵守法律規定，不致違法取供，其可信性極高
    ，為兼顧理論與實務，因而規定除顯有不可信之情況者外，
    得為證據（參考刑事訴訟法第159 條之1 立法理由）。從而
    刑事訴訟法第159 條之1 第2 項所規定，被告以外之人於偵
    查中向檢察官所為之陳述，仍應依法具結，始有證據能力（
    最高法院98年度台上字第7717號判決意旨參照），基上，本
    案告訴代理人張世淵於偵查中所為之陳述，雖係向檢察官所
    為，惟亦屬被告以外之人於審判外之言詞陳述，且檢察官訊
    問時未令其具結，有98年12月25日、99年3 月9 日偵訊筆錄
    可查（見偵卷第14至16、43、44頁），亦經被告爭執其證據
    能力，故對被告亦無證據能力。
  (三)另法院或檢察官得囑託醫院、學校或其他相當之機關、團體
    為鑑定，或審查他人之鑑定，並準用第203 條至第206 條之
    1 之規定；其須以言詞報告或說明時，得命實施鑑定或審查
    之人為之；鑑定人因鑑定之必要，得經審判長、受命法官或
    檢察官之許可，檢閱卷宗及證物，並得請求蒐集或調取之；
    鑑定人得請求訊問被告、自訴人或證人，並許其在場及直接
    發問；鑑定之經過及其結果，應命鑑定人以言詞或書面報告
    ，同法第208 條第1 項、第205 條、第206 條第1 項亦有明
    文規定。按法條規範目的，在使刑事案件之鑑定機關、團體
    ，除其資格、鑑定能力、專業及客觀性、公正性由法院、檢
    察官審核以確保外，並使鑑定機關、團體亦能藉由檢閱卷宗
    、證物、訊問被告、自訴人或證人過程中獲得完整之資訊，
    增加鑑定結果之正確性及可信性。告訴人對於本案之交通事
    故，曾自行申請臺灣省竹苗區車輛行車事故鑑定委員會鑑定
    ，該會於98年11月30日以竹苗鑑980613字第0985303360號函
    檢附行車事故案鑑定意見書回覆告訴人，則該鑑定報告書尚
    非法院或檢察官囑請該會鑑定所得之結果，該會即無從藉由
    檢閱卷宗、證物、訊問被告、自訴人或證人過程中獲得完整
    之資訊，增加鑑定結果之正確性及可信性，參以被告爭執該
    鑑定意見書之證據能力，而該項鑑定意見不符法定鑑定程序
    ，故無證據能力，合先敘明
  (四)至於新竹市○○○道路交通事故初步分析研判表，係員警接
    獲報案後抵達肇事現場，依法執行實施勘察等職務後所製作
    以紀錄當時實見現場情形之紀錄文書，並無證據證明有何虛
    偽不實或明顯瑕疵等顯不可信之情況存在，依刑事訴訟法第
    159 條之4 第1 款之規定，應有證據能力。
  (五)本案以下所引用之其餘傳聞證據，檢察官、被告及其選任辯
    護人迄言詞辯論終結均未就證據能力部分聲明異議，本院審
    酌該等言詞或書面陳述作成之情況，並無非出於任意性或不
    正取供，或違法或不當情事，且客觀上亦無不可信之情況，
    堪認為適當，均有證據能力。
二、上開事實業據被告於審理時坦白承認（見本院交易卷第91頁
    ），而被告駕駛警車沿新竹市○○○路由東往西方向行駛，
    行至該路段與東園街交岔路口欲右轉時，與沿同路同向行駛
    於警車右後方、欲直行通過該交岔口之告訴人騎乘機車發生
    撞擊乙情，亦經告訴人即證人張王騰、證人洪政益於審理時
    證述甚詳（見本院交易卷第53至59、79至80頁），另被告轉
    彎車未讓直行車先行，具有過失乙節，有臺灣省車輛行車事
    故覆議鑑定委員會99年12月20日覆議字第0996204979號函、
    財團法人成大研究基金會100 年5 月26日成大研基建字第10
    00001679號函附鑑定結果可佐（見本院審交易卷第59頁、交
    易卷第37、38頁），並有道路交通事故現場圖、道路交通事
    故調查報告表（一）、（二）、道路交通事故談話紀錄表、
    道路交通事故初步分析研判表各1 份、現場照片16張可佐（
    見偵卷第19至37頁），另告訴人因而受有第6 及第7 節胸椎
    爆裂性骨折併脊椎受損及雙下肢完全癱瘓之重傷害事實，亦
    有國軍桃園總醫院附設民眾診寮服務處98年8 月10日診斷證
    明書、長庚醫療財團法人林口長庚紀念醫院98年9 月26日診
    斷證明書、長庚醫療財團法人桃園長庚紀念醫院98年11月3
    日診斷證明書各1 份可證（見偵卷第8 至10頁），是被告自
    白應與事實相符而可採，本件事證明確，被告犯行，堪以認
    定，應依法論罪科刑。
三、核被告所為，係犯刑法第284 條第2 項後段業務過失致人受
    重傷罪。又被告於駕車肇事後，犯罪未被發覺前，即向至現
    場處理、有犯罪偵查權限之新竹市警察局交通隊員警自首犯
    罪，並接受裁判，有新竹市○○○道路交通事故肇事人自首
    情形記錄表可參（見偵卷第27頁），爰依刑法第62條前段減
    輕其刑。審酌被告駕駛警車執行勤務，本應遵守交通規則，
    轉彎時應禮讓直行車先行，未及注意於此，因而與告訴人機
    車發生撞擊，並致告訴人受有上揭重傷害之無法彌補後果，
    甚屬不該，惟考量被告係接獲通報欲趕往刑案現場，為求時
    效方釀此事故，且被告前無任何刑事犯罪紀錄，有臺灣高等
    法院被告前案紀錄表在卷可佐（見本院交易卷第94頁），素
    行尚佳，被告並已坦承犯行，事後亦有意願與告訴人和解，
    僅因涉國家賠償事宜及金額多寡而未能成立，有本院刑事案
    件移付調解簡要紀錄、100 年7 月6 日民事言詞辯論筆錄可
    查（見本院附民卷第58、75頁），甚有悔悟，參以本件告訴
    人亦未注意車前狀況，對於交通事故之發生與有過失，有上
    開臺灣省車輛行車事故覆議鑑定委員會覆議結果、財團法人
    成大研究基金會鑑定結果可查，並審酌被告自陳現任員警，
    每月收入約新臺幣4 萬5,000 元、家境勉持等一切情狀，量
    處如主文所示之刑並諭知易科罰金之折算標準，以示儆懲。
據上論斷，應依刑事訴訟法第299 條第1 項前段、刑法第284 條
第2 項後段、第62條前段、第41條第1 項前段，刑法施行法第1
條之1 第1 項、第2 項前段，判決如主文。
本案經檢察官張雅婷到庭執行職務。
中    華    民    國   100    年    8     月    24    日
                  交通法庭      法  官  高瑞聰
以上正本證明與原本無異。
如不服本判決應於收受送達後10日內向本院提出上訴書狀，並應
敘述具體理由；如未敘述上訴理由者，應於上訴期間屆滿後20日
內向本院補提理由書（均須按他造當事人之人數附繕本）「切勿
逕送上級法院」。
中    華    民    國   100    年    8     月    31    日
                                書記官  林修弘
附錄本案論罪科刑法條。
中華民國刑法第284條
（過失傷害罪）
因過失傷害人者，處 6 月以下有期徒刑、拘役或 5 百元以下罰
金，致重傷者，處 1 年以下有期徒刑、拘役或 5 百元以下罰金
。
從事業務之人，因業務上之過失傷害人者，處 1 年以下有期徒
刑、拘役或 1 千元以下罰金，致重傷者，處 3 年以下有期徒刑
、拘役或 2 千元以下罰金。